【裁判字號】    98,交上易,1325
【裁判日期】    980828
【裁判案由】    過失傷害
【裁判全文】
臺灣高等法院臺中分院刑事判決      98年度交上易字第1325號
上  訴  人
即  被  告  甲○○
上列上訴人因過失傷害案件，不服臺灣臺中地方法院九十八年度
交易字第二八一號中華民國九十八年六月十八日第一審判決（起
訴案號：臺灣臺中地方法院檢察署九十八年度偵字第三二六六號
），提起上訴，本院判決如下：
    主  文
上訴駁回。
    理  由
一、按依刑事訴訟法第三百五十條、第三百六十一條、第三百六
    十二條、第三百六十七條規定，不服地方法院之第一審判決
    而上訴者，須提出上訴書狀，並應敘述具體理由，為上訴必
    備之程式；其所提出之書狀未敘述上訴理由，或僅曾以言詞
    陳述上訴理由者，均應於上訴期間屆滿後二十日內補提理由
    書於第一審法院。第一審法院經形式審查，認逾期未補提上
    訴理由者，應定期間先命補正；逾期未補正者，為上訴不合
    法律上之程式，應以裁定駁回。倘已提出上訴理由，但所提
    非屬具體理由者，則由第二審法院以上訴不合法律上之程式
    ，判決駁回。而所謂具體理由，必係依據卷內既有訴訟資料
    或提出新事證，指摘或表明第一審判決有何採證認事、用法
    或量刑等足以影響判決本旨之不當或違法，而構成應予撤銷
    之具體事由，始克當之（例如：依憑證據法則具體指出所採
    證據何以不具證據能力，或依憑卷證資料，明確指出所為證
    據證明力之判斷如何違背經驗、論理法則）；倘僅泛言原判
    決認定事實錯誤、違背法令、量刑失之過重或輕縱，而未依
    上揭意旨指出具體事由，或形式上雖已指出具體事由，然該
    事由縱使屬實，亦不足以認為原判決有何不當或違法者（例
    如：對不具有調查必要性之證據，法院未依聲請調查亦未說
    明理由，或援用證據不當，但除去該證據仍應為同一事實之
    認定），皆難謂係具體理由，俾與第二審上訴制度旨在請求
    第二審法院撤銷、變更第一審不當或違法之判決，以實現個
    案救濟之立法目的相契合，並節制濫行上訴（最高法院九十
    七年度臺上字第八九二號刑事判決意旨參照）。
二、經查：本件上訴人即被告甲○○雖於民國九十八年七月六日
    向原審法院具狀提出刑事上訴狀敘明上訴理由，惟經核其所
    提出之上訴理由，僅陳述略稱：上訴人甲○○於民國九十
    七年七月二十三日晚上載自瑞典探親回臺灣之姊姊曹子馨欲
    至本件車禍肇事地點附近之冰店吃冰，當時沿臺中縣大里市
    ○里路由南往北方向行駛，於同日晚上八時五十五分許左右
    ，行經臺中縣大里市○里路○○○路交叉路口，當時上訴人
    行駛之道路號誌為閃黃燈，為道路劃分之幹線道路。另告訴
    人乙○○行駛之新南路路口號誌為閃紅燈，為道路劃分之支
    線道路。上訴人於接近上開路口前，特別向大里市○○路東
    西二側路口目視注意是否有車輛欲通行，經發現並無來車時
    ，始開始注意對向路口之車前狀況，並遵行交通號誌規定以
    二十至三十公里之車速緩慢前進通過路口。上訴人當時並無
    酒後開車、超速或其他交通違規事項之行為，嗣後上訴人於
    行駛至路口中央線附近位置時，遭告訴人自新南路由西往東
    方向行駛之機車（車號：ＳＺＵ－二一二號）衝撞上訴人自
    小客車（車號：ＰＧ－七二五五號）之左前車燈後側葉子板
    位置。按過失之定義，係應注意能注意，且無不能注意之情
    形，而疏未注意致肇事，始構成過失之刑責。依本件車禍發
    生經過觀之，上訴人行經閃黃燈之交叉路口，雖行駛於幹線
    道，但仍採取必要之安全措施後始緩慢通過路口，上訴人業
    已減速慢行，並注意新南路方向之二側路口車輛行駛動線，
    經確認無車時始通過該路口。就現場實際狀況研判，告訴人
    疑似在行將通過肇事路口時（現場為二線道道路，道路狹窄
    ，上訴人在準備通過路口並注意二側來車時，告訴人應該尚
    未接近大里市○○路○○路口，否則，上訴人在通過路口前
    即應已發現告訴人在新南路西側路口停等閃黃燈，但實際上
    ，上訴人在欲通過肇事路口前並未發現告訴人之機車），在
    很遠的距離即看到上訴人慢速通過該路口，告訴人自視其車
    速很快，自認可以在上訴人尚未通過路口前即加速通過，導
    致研判錯誤發生本件車禍。該行車事實業經告訴人在檢察官
    偵訊時坦承不諱（告訴人在臺灣臺中地方法院檢察署檢察官
    偵訊時，坦承其於準備通過新南路西側路口時，在很遠的位
    置即已看到上訴人行駛中之車輛燈光，因為距離很遠，告訴
    人自認可以加速通過路口）。告訴人未遵守支線道車輛應禮
    讓幹線道車輛先行之交通規定，故意忽視應減速慢行之閃紅
    燈警示號誌而強行闖越閃紅燈路口，此為本件車禍肇事之唯
    一原因（上訴人並未詳閱檢察官之偵訊筆錄內容，若偵訊筆
    錄內容未記載上述告訴人之自白內容，請審酌予以勘驗檢察
    官之偵訊筆錄光碟片）。綜論之，當時上訴人既已確認接近
    新南路二側路口並無欲通行之車輛，且因接近大里路口，仍
    減速通過。嗣後上訴人於通過路口中央位置，遭告訴人猝不
    及防自左側路口高速衝撞上訴人之自小客車左前方車燈後側
    葉子板位置（告訴人之機車右側毀損），本件車禍之發生可
    完全歸責於告訴人自認可以加速通過道路，枉顧道路車輛行
    車及行路人之安全而強行通過路口始肇事，導致告訴人機車
    車頭及右側腳踏板位置，疑似撞到上訴人之自小客車。上訴
    人在確認安全無虞的情況下始慢速通過路口，上訴人已盡應
    注意之能事。告訴人遽然自左側撞擊上訴人之自小客車，上
    訴人根本無從防範本件交通事故之發生。依此情狀，難謂上
    訴人有何過失可言。依臺灣臺中地方法院九十八年度交易
    字第二八一號刑事判決理由第一項內容所載，認定上訴人對
    於檢察官所提出證據之證據能力，均未於言詞辯論終結前聲
    明異議。揆諸其判決論述之依據，莫不以上訴人未於辯論終
    結前，對於檢察官之起訴理由及犯罪事實有任何聲明異議之
    陳述，其實上訴人於本案發生前，並無任何犯罪前科紀錄。
    生平第一次因為本件過失傷害案件至檢察署及法院接受偵訊
    調查或審理詰問，每次開庭上訴人均非常緊張、害怕及手足
    無措，上訴人囿於經濟能力致無法委任律師為自己做有利之
    辯護及做有效之攻擊防禦，導致自己經常處於被動陳述及挨
    打地位。上訴人單純的認知，僅需針對檢察官及法官之偵訊
    及審理做具體回答即可，並不敢橫生枝節做過多之陳述或答
    辯。故對於某些空泛不具體之問題，例如法官詰問上訴人：
    「對於檢察官之起訴內容或事實，有何意見？」等類似問題
    ，上訴人均以：「沒有意見」為主要答覆。因為，上訴人沒
    有訴訟程序方面之經驗，並不瞭解法官此等相關問題之真正
    意思及內涵，亦不知道回答：「沒有意見」，會對上訴人之
    利益產生重大不利的影響及扭曲上訴人原欲表達的其它意思
    。亦不知道此類：「不知道、沒有意見」的回答，對於檢察
    官的起訴內容或事實，竟會產生等同於「沒有異議」之陳述
    或結果。在整個訴訟程序中，上訴人完全不知道該如何為自
    己做有利之陳述及答辯。其實就檢察官之起訴內容中，上訴
    人對於檢察官之起訴犯罪事實認定部分即頗有意見，例如檢
    察官認定上訴人於閃黃燈之交叉路口未減速通過及未注意車
    前狀況致肇事之結論即有不同之看法。另就鑑定委員會之鑑
    定結果，上訴人亦表達不服，上訴人經通知至臺灣省臺中縣
    區行車事故鑑定委員會接受鑑定委員詢問，但鑑定委員只詢
    問「行車方向及號誌情況」等簡單問題即請上訴人回家等候
    鑑定結果。上訴人主觀認為該鑑定委員會未深究交通事故之
    發生經過及肇事緣由，僅就警察局之交通事故初步分析研判
    表之結論。即認定上訴人未減速通過路口及未注意車前狀況
    致肇事，該鑑定委員會明顯就車禍之事實經過，未詳查原因
    即做偏頗草率之認定。上訴人曾多方側面探詢他人就車禍鑑
    定之相關依據基礎為何，雖均係傳聞證據，但獲致之訊息，
    部份來源均認為警方就對撞或側撞之交通事故，若其撞擊點
    在車輛前方位置（撞擊點在車頭或車頭附近之其他位置）之
    車禍鑑定研判分析，其交通事故初步分析研判表登載之內容
    ，大部份均會判定至少有一方未注意車前狀況致肇事，不論
    其結論認定哪一方當事人為肇事主因或肇事次因，對於依法
    令遵循交通號誌及相關交通法規而安全駕駛者，顯有失公平
    之認定及裁決。上訴人任職於臺中縣大里市大買家量販店
    ，月薪二萬四千元左右，九十六年離婚，目前尚需撫養三名
    稚齡小孩（長子今年高職畢業，因家境貧困，準備就讀建教
    合作夜間部學校，次子唸私立高中，長女今年就讀國中一年
    級），離婚前，前夫雖將先前以二百多萬元得標之法拍屋過
    戶予上訴人，惟上訴人尚需負擔一百多萬元房屋貸款壓力。
    本件車禍發生時，上訴人並未諉責逃避，立即報案委請救護
    車協助告訴人至大里市仁愛醫院急診室治療，警察抵達車禍
    現場，上訴人即表明自小客車為上訴人所駕駛，但上訴人並
    未對未件車禍之肇事責任表示任何意見。臺中縣大里市仁愛
    醫院急診醫師及住院醫師先行為告訴人進行Ｘ光之檢查及外
    傷相關治療，由於告訴人堅持要住院，隔日再由門診主治醫
    師會診做專業判斷，唯皆認定告訴人只需做定期門診換藥即
    可。所以醫師囑其返家休息及做後續觀察。在該醫院急診室
    診療期間，因為上訴人身上僅有吃冰的錢，經電話通知上訴
    人之哥哥到院探視。並由哥哥先行支付告訴人二千元做為壓
    驚之費用，嗣後上訴人並為告訴人支付毀損之機車一千八百
    元左右之修理費。上訴人當時認為，不論誰對誰錯，但告訴
    人受傷是事實，上訴人應該對告訴人做一些補償之行為。上
    訴人投保之保險公司亦表示在告訴人持有之醫療單據部分及
    其他合理範圍內願意接受理賠聲請及支付。上訴人當時亦表
    示在保險理賠之外願意另外支付二至三萬元予告訴人，茲做
    為告訴人受傷之補償，但為告訴人所拒絕。在調解委員會調
    解期間，告訴人無視本件車禍係因其高速衝撞上訴人之自小
    客車之事實及經過。仍堅持上訴人應支付６２７０９０元之
    賠償損失始願和解，其要求賠償之事項，包括薪資損失（在
    臺中縣大里市仁愛醫院急診室，告訴人曾自承其於髮廊擔任
    學徒，每個月薪資僅有五千至一萬元，在調解委員會卻提出
    九十七年十月十四日開立之１８８００元薪資證明），六個
    月看護費用（實際上並未聘僱看護人員，渠稱由其母親照顧
    ，唯上訴人仍應支付該看護費用，但上開醫院診斷告訴人僅
    為輕傷，觀其傷勢情形，應不致於達到需聘僱看護照顧之程
    度），精神賠償等等項目，經調解不成立後，告訴人對上訴
    人提起過失傷害之告訴，在檢察官偵查期間，告訴人仍堅持
    上訴人仍需支付上開賠償金額始願意與上訴人達成和解，上
    訴人實無力負擔，上訴人一年薪資所得，縱然不吃不喝、不
    支付房屋貸款、不撫養三名稚齡小孩學費、生活費等開銷，
    亦只有三十萬元左右之收入。暫不論臺灣省臺中縣區行車事
    故鑑定委員會之鑑定結果正確性，至少初步鑑定結果亦認為
    告訴人為本件車禍肇事主因，況告訴人僅受輕傷，卻巧立名
    目向上訴人索取無力負擔之龐大金額，此實為本件無法達成
    和解之主要原因。告訴人雖在臺灣臺中地方法院後續審理庭
    中改口願以三十五萬元和解金與上訴人達成和解，上訴人一
    直秉持息事寧人的態度，想給予告訴人合理之補償，然此相
    差懸殊之和解金額，為上訴人所難以負擔，況本件肇事原因
    尚未釐清之前，該和解金亦為上訴人所不能接受，上訴人不
    能因為告訴人以刑事案件為要脅的前提下，而被迫接受告訴
    人予取予求之不合理條件而率爾達成和解。原審未及斟酌
    本件車禍之真實經過、肇事主要原因及未在偵查、審判期間
    給予上訴人充份瞭解問題之真意及給予上訴人充裕之答辯時
    間及機會，難認原判決允當，請撤銷原判決，另為適當之判
    決等語。
三、本院查：
  (一)上訴人即被告因不服地方法院之第一審判決而於九十八年七
    月六日向原審法院具狀提出刑事上訴狀聲明上訴，則依刑事
    訴訟法第三百六十一條第二項條文、立法修正理由及上開最
    高法院判決意旨，被告倘已提出上訴理由，但所提非屬具體
    理由者，則由第二審法院以上訴不合法律上之程式，以判決
    駁回之。至於上訴理由是否具體，係屬第二審法院審查範圍
    ，則不在命補正之列（參見法院辦理刑事訴訟案件應行注意
    事項第一百六十二點），合先敘明。
  (二)經核上開上訴人所提之上訴理由，要非屬所謂之具體理由【
    即必須依據卷內既有訴訟資料或提出新事證，具體指摘或表
    明第一審判決有何採證認事、用法或量刑等足以影響判決本
    旨之不當或違法，而構成應予撤銷之具體事由，始克當之（
    例如：依憑證據法則具體指出所採證據何以不具證據能力，
    或依憑卷證資料，明確指出所為證據證明力之判斷如何違背
    經驗、論理法則），最高法院九十七年度臺上字第八九二號
    判決意旨參見】，本件上訴人上訴理由僅泛言：上訴人甲
    ○○於民國九十七年七月二十三日晚上載自瑞典探親回臺灣
    之姊姊曹子馨欲至本件車禍肇事地點附近之冰店吃冰，當時
    沿臺中縣大里市○里路由南往北方向行駛，於同日晚上八時
    五十五分許左右，行經臺中縣大里市○里路○○○路交叉路
    口，當時上訴人行駛之道路號誌為閃黃燈，為道路劃分之幹
    線道路。另告訴人乙○○行駛之新南路路口號誌為閃紅燈，
    為道路劃分之支線道路。上訴人於接近上開路口前，特別向
    大里市○○路東西二側路口目視注意是否有車輛欲通行，經
    發現並無來車時，始開始注意對向路口之車前狀況，並遵行
    交通號誌規定以二十至三十公里之車速緩慢前進通過路口。
    上訴人當時並無酒後開車、超速或其他交通違規事項之行為
    ，嗣後上訴人於行駛至路口中央線附近位置時，遭告訴人自
    新南路由西往東方向行駛之機車（車號：ＳＺＵ－二一二號
    ）衝撞上訴人自小客車（車號：ＰＧ－七二五五號）之左前
    車燈後側葉子板位置。按過失之定義，係應注意能注意，且
    無不能注意之情形，而疏未注意致肇事，始構成過失之刑責
    。依本件車禍發生經過觀之，上訴人行經閃黃燈之交叉路口
    ，雖行駛於幹線道，但仍採取必要之安全措施後始緩慢通過
    路口，上訴人業已減速慢行，並注意新南路方向之二側路口
    車輛行駛動線，經確認無車時始通過該路口。就現場實際狀
    況研判，告訴人疑似在行將通過肇事路口時（現場為二線道
    道路，道路狹窄，上訴人在準備通過路口並注意二側來車時
    ，告訴人應該尚未接近大里市○○路○○路口，否則，上訴
    人在通過路口前即應已發現告訴人在新南路西側路口停等閃
    黃燈，但實際上，上訴人在欲通過肇事路口前並未發現告訴
    人之機車），在很遠的距離即看到上訴人慢速通過該路口，
    告訴人自視其車速很快，自認可以在上訴人尚未通過路口前
    即加速通過，導致研判錯誤發生本件車禍。該行車事實業經
    告訴人在檢察官偵訊時坦承不諱（告訴人在臺灣臺中地方法
    院檢察署檢察官偵訊時，坦承其於準備通過新南路西側路口
    時，在很遠的位置即已看到上訴人行駛中之車輛燈光，因為
    距離很遠，告訴人自認可以加速通過路口）。告訴人未遵守
    支線道車輛應禮讓幹線道車輛先行之交通規定，故意忽視應
    減速慢行之閃紅燈警示號誌而強行闖越閃紅燈路口，此為本
    件車禍肇事之唯一原因（上訴人並未詳閱檢察官之偵訊筆錄
    內容，若偵訊筆錄內容未記載上述告訴人之自白內容，請審
    酌予以勘驗檢察官之偵訊筆錄光碟片）。綜論之，當時上訴
    人既已確認接近新南路二側路口並無欲通行之車輛，且因接
    近大里路口，仍減速通過。嗣後上訴人於通過路口中央位置
    ，遭告訴人猝不及防自左側路口高速衝撞上訴人之自小客車
    左前方車燈後側葉子板位置（告訴人之機車右側毀損），本
    件車禍之發生可完全歸責於告訴人自認可以加速通過道路，
    枉顧道路車輛行車及行路人之安全而強行通過路口始肇事，
    導致告訴人機車車頭及右側腳踏板位置，疑似撞到上訴人之
    自小客車。上訴人在確認安全無虞的情況下始慢速通過路口
    ，上訴人已盡應注意之能事。告訴人遽然自左側撞擊上訴人
    之自小客車，上訴人根本無從防範本件交通事故之發生。依
    此情狀，難謂上訴人有何過失可言。依臺灣臺中地方法院
    九十八年度交易字第二八一號刑事判決理由第一項內容所載
    ，認定上訴人對於檢察官所提出證據之證據能力，均未於言
    詞辯論終結前聲明異議。揆諸其判決論述之依據，莫不以上
    訴人未於辯論終結前，對於檢察官之起訴理由及犯罪事實有
    任何聲明異議之陳述，其實上訴人於本案發生前，並無任何
    犯罪前科紀錄。生平第一次因為本件過失傷害案件至檢察署
    及法院接受偵訊調查或審理詰問，每次開庭上訴人均非常緊
    張、害怕及手足無措，上訴人囿於經濟能力致無法委任律師
    為自己做有利之辯護及做有效之攻擊防禦，導致自己經常處
    於被動陳述及挨打地位。上訴人單純的認知，僅需針對檢察
    官及法官之偵訊及審理做具體回答即可，並不敢橫生枝節做
    過多之陳述或答辯。故對於某些空泛不具體之問題，例如法
    官詰問上訴人：「對於檢察官之起訴內容或事實，有何意見
    ？」等類似問題，上訴人均以：「沒有意見」為主要答覆。
    因為，上訴人沒有訴訟程序方面之經驗，並不瞭解法官此等
    相關問題之真正意思及內涵，亦不知道回答：「沒有意見」
    ，會對上訴人之利益產生重大不利的影響及扭曲上訴人原欲
    表達的其它意思。亦不知道此類：「不知道、沒有意見」的
    回答，對於檢察官的起訴內容或事實，竟會產生等同於「沒
    有異議」之陳述或結果。在整個訴訟程序中，上訴人完全不
    知道該如何為自己做有利之陳述及答辯。其實就檢察官之起
    訴內容中，上訴人對於檢察官之起訴犯罪事實認定部分即頗
    有意見，例如檢察官認定上訴人於閃黃燈之交叉路口未減速
    通過及未注意車前狀況致肇事之結論即有不同之看法。另就
    鑑定委員會之鑑定結果，上訴人亦表達不服，上訴人經通知
    至臺灣省臺中縣區行車事故鑑定委員會接受鑑定委員詢問，
    但鑑定委員只詢問「行車方向及號誌情況」等簡單問題即請
    上訴人回家等候鑑定結果。上訴人主觀認為該鑑定委員會未
    深究交通事故之發生經過及肇事緣由，僅就警察局之交通事
    故初步分析研判表之結論。即認定上訴人未減速通過路口及
    未注意車前狀況致肇事，該鑑定委員會明顯就車禍之事實經
    過，未詳查原因即做偏頗草率之認定。上訴人曾多方側面探
    詢他人就車禍鑑定之相關依據基礎為何，雖均係傳聞證據，
    但獲致之訊息，部份來源均認為警方就對撞或側撞之交通事
    故，若其撞擊點在車輛前方位置（撞擊點在車頭或車頭附近
    之其他位置）之車禍鑑定研判分析，其交通事故初步分析研
    判表登載之內容，大部份均會判定至少有一方未注意車前狀
    況致肇事，不論其結論認定哪一方當事人為肇事主因或肇事
    次因，對於依法令遵循交通號誌及相關交通法規而安全駕駛
    者，顯有失公平之認定及裁決。上訴人任職於臺中縣大里
    市大買家量販店，月薪二萬四千元左右，九十六年離婚，目
    前尚需撫養三名稚齡小孩（長子今年高職畢業，因家境貧困
    ，準備就讀建教合作夜間部學校，次子唸私立高中，長女今
    年就讀國中一年級），離婚前，前夫雖將先前以二百多萬元
    得標之法拍屋過戶予上訴人，惟上訴人尚需負擔一百多萬元
    房屋貸款壓力。本件車禍發生時，上訴人並未諉責逃避，立
    即報案委請救護車協助告訴人至大里市仁愛醫院急診室治療
    ，警察抵達車禍現場，上訴人即表明自小客車為上訴人所駕
    駛，但上訴人並未對未件車禍之肇事責任表示任何意見。臺
    中縣大里市仁愛醫院急診醫師及住院醫師先行為告訴人進行
    Ｘ光之檢查及外傷相關治療，由於告訴人堅持要住院，隔日
    再由門診主治醫師會診做專業判斷，唯皆認定告訴人只需做
    定期門診換藥即可。所以醫師囑其返家休息及做後續觀察。
    在該醫院急診室診療期間，因為上訴人身上僅有吃冰的錢，
    經電話通知上訴人之哥哥到院探視。並由哥哥先行支付告訴
    人二千元做為壓驚之費用，嗣後上訴人並為告訴人支付毀損
    之機車一千八百元左右之修理費。上訴人當時認為，不論誰
    對誰錯，但告訴人受傷是事實，上訴人應該對告訴人做一些
    補償之行為。上訴人投保之保險公司亦表示在告訴人持有之
    醫療單據部分及其他合理範圍內願意接受理賠聲請及支付。
    上訴人當時亦表示在保險理賠之外願意另外支付二至三萬元
    予告訴人，茲做為告訴人受傷之補償，但為告訴人所拒絕。
    在調解委員會調解期間，告訴人無視本件車禍係因其高速衝
    撞上訴人之自小客車之事實及經過。仍堅持上訴人應支付６
    ２７０９０元之賠償損失始願和解，其要求賠償之事項，包
    括薪資損失（在臺中縣大里市仁愛醫院急診室，告訴人曾自
    承其於髮廊擔任學徒，每個月薪資僅有五千至一萬元，在調
    解委員會卻提出九十七年十月十四日開立之１８８００元薪
    資證明），六個月看護費用（實際上並未聘僱看護人員，渠
    稱由其母親照顧，唯上訴人仍應支付該看護費用，但上開醫
    院診斷告訴人僅為輕傷，觀其傷勢情形，應不致於達到需聘
    僱看護照顧之程度），精神賠償等等項目，經調解不成立後
    ，告訴人對上訴人提起過失傷害之告訴，在檢察官偵查期間
    ，告訴人仍堅持上訴人仍需支付上開賠償金額始願意與上訴
    人達成和解，上訴人實無力負擔，上訴人一年薪資所得，縱
    然不吃不喝、不支付房屋貸款、不撫養三名稚齡小孩學費、
    生活費等開銷，亦只有三十萬元左右之收入。暫不論臺灣省
    臺中縣區行車事故鑑定委員會之鑑定結果正確性，至少初步
    鑑定結果亦認為告訴人為本件車禍肇事主因，況告訴人僅受
    輕傷，卻巧立名目向上訴人索取無力負擔之龐大金額，此實
    為本件無法達成和解之主要原因。告訴人雖在臺灣臺中地方
    法院後續審理庭中改口願以三十五萬元和解金與上訴人達成
    和解，上訴人一直秉持息事寧人的態度，想給予告訴人合理
    之補償，然此相差懸殊之和解金額，為上訴人所難以負擔，
    況本件肇事原因尚未釐清之前，該和解金亦為上訴人所不能
    接受，上訴人不能因為告訴人以刑事案件為要脅的前提下，
    而被迫接受告訴人予取予求之不合理條件而率爾達成和解。
    原審未及斟酌本件車禍之真實經過、肇事主要原因及未在
    偵查、審判期間給予上訴人充份瞭解問題之真意及給予上訴
    人充裕之答辯時間及機會，難認原判決允當，請撤銷原判決
    ，另為適當之判決為上訴之理由，而俱未依法指摘或表明第
    一審判決有何採證認事、用法或量刑等足以影響判決本旨之
    不當或違法，而構成應予撤銷之具體事由，雖上訴人上訴理
    由另有提及「當時上訴人既已確認接近新南路二側路口並無
    欲通行之車輛，且因接近大里路口，仍減速通過。嗣後上訴
    人於通過路口中央位置，遭告訴人猝不及防自左側路口高速
    衝撞上訴人之自小客車左前方車燈後側葉子板位置（告訴人
    之機車右側毀損），本件車禍之發生可完全歸責於告訴人自
    認可以加速通過道路，枉顧道路車輛行車及行路人之安全而
    強行通過路口始肇事，導致告訴人機車車頭及右側腳踏板位
    置，疑似撞到上訴人之自小客車。上訴人在確認安全無虞的
    情況下始慢速通過路口，上訴人已盡應注意之能事。告訴人
    遽然自左側撞擊上訴人之自小客車，上訴人根本無從防範本
    件交通事故之發生。依此情狀，難謂上訴人有何過失可言。
    」、「上訴人於本案發生前，並無任何犯罪前科紀錄。生平
    第一次因為本件過失傷害案件至檢察署及法院接受偵訊調查
    或審理詰問，每次開庭上訴人均非常緊張、害怕及手足無措
    ，上訴人囿於經濟能力致無法委任律師為自己做有利之辯護
    及做有效之攻擊防禦，導致自己經常處於被動陳述及挨打地
    位。上訴人單純的認知，僅需針對檢察官及法官之偵訊及審
    理做具體回答即可，並不敢橫生枝節做過多之陳述或答辯。
    故對於某些空泛不具體之問題，例如法官詰問上訴人：『對
    於檢察官之起訴內容或事實，有何意見？』等類似問題，上
    訴人均以：『沒有意見』為主要答覆。因為，上訴人沒有訴
    訟程序方面之經驗，並不瞭解法官此等相關問題之真正意思
    及內涵，亦不知道回答：『沒有意見』，會對上訴人之利益
    產生重大不利的影響及扭曲上訴人原欲表達的其它意思。亦
    不知道此類：『不知道、沒有意見』的回答，對於檢察官的
    起訴內容或事實，竟會產生等同於『沒有異議』之陳述或結
    果。在整個訴訟程序中，上訴人完全不知道該如何為自己做
    有利之陳述及答辯。其實就檢察官之起訴內容中，上訴人對
    於檢察官之起訴犯罪事實認定部分即頗有意見，例如檢察官
    認定上訴人於閃黃燈之交叉路口未減速通過及未注意車前狀
    況致肇事之結論即有不同之看法。另就鑑定委員會之鑑定結
    果，上訴人亦表達不服，上訴人經通知至臺灣省臺中縣區行
    車事故鑑定委員會接受鑑定委員詢問，但鑑定委員只詢問『
    行車方向及號誌情況』等簡單問題即請上訴人回家等候鑑定
    結果。上訴人主觀認為該鑑定委員會未深究交通事故之發生
    經過及肇事緣由，僅就警察局之交通事故初步分析研判表之
    結論。即認定上訴人未減速通過路口及未注意車前狀況致肇
    事，該鑑定委員會明顯就車禍之事實經過，未詳查原因即做
    偏頗草率之認定。」、「上訴人任職於臺中縣大里市大買家
    量販店，月薪二萬四千元左右，九十六年離婚，目前尚需撫
    養三名稚齡小孩（長子今年高職畢業，因家境貧困，準備就
    讀建教合作夜間部學校，次子唸私立高中，長女今年就讀國
    中一年級），離婚前，前夫雖將先前以二百多萬元得標之法
    拍屋過戶予上訴人，惟上訴人尚需負擔一百多萬元房屋貸款
    壓力。本件車禍發生時，上訴人並未諉責逃避，立即報案委
    請救護車協助告訴人至大里市仁愛醫院急診室治療，警察抵
    達車禍現場，上訴人即表明自小客車為上訴人所駕駛，但上
    訴人並未對未件車禍之肇事責任表示任何意見。臺中縣大里
    市仁愛醫院急診醫師及住院醫師先行為告訴人進行Ｘ光之檢
    查及外傷相關治療，由於告訴人堅持要住院，隔日再由門診
    主治醫師會診做專業判斷，唯皆認定告訴人只需做定期門診
    換藥即可。所以醫師囑其返家休息及做後續觀察。在該醫院
    急診室診療期間，因為上訴人身上僅有吃冰的錢，經電話通
    知上訴人之哥哥到院探視。並由哥哥先行支付告訴人二千元
    做為壓驚之費用，嗣後上訴人並為告訴人支付毀損之機車一
    千八百元左右之修理費。上訴人當時認為，不論誰對誰錯，
    但告訴人受傷是事實，上訴人應該對告訴人做一些補償之行
    為。上訴人投保之保險公司亦表示在告訴人持有之醫療單據
    部分及其他合理範圍內願意接受理賠聲請及支付。上訴人當
    時亦表示在保險理賠之外願意另外支付二至三萬元予告訴人
    ，茲做為告訴人受傷之補償，但為告訴人所拒絕。在調解委
    員會調解期間，告訴人無視本件車禍係因其高速衝撞上訴人
    之自小客車之事實及經過。仍堅持上訴人應支付６２７０９
    ０元之賠償損失始願和解，其要求賠償之事項，包括薪資損
    失（在臺中縣大里市仁愛醫院急診室，告訴人曾自承其於髮
    廊擔任學徒，每個月薪資僅有五千至一萬元，在調解委員會
    卻提出九十七年十月十四日開立之１８８００元薪資證明）
    ，六個月看護費用（實際上並未聘僱看護人員，渠稱由其母
    親照顧，唯上訴人仍應支付該看護費用，但上開醫院診斷告
    訴人僅為輕傷，觀其傷勢情形，應不致於達到需聘僱看護照
    顧之程度），精神賠償等等項目，經調解不成立後，告訴人
    對上訴人提起過失傷害之告訴，在檢察官偵查期間，告訴人
    仍堅持上訴人仍需支付上開賠償金額始願意與上訴人達成和
    解，上訴人實無力負擔，上訴人一年薪資所得，縱然不吃不
    喝、不支付房屋貸款、不撫養三名稚齡小孩學費、生活費等
    開銷，亦只有三十萬元左右之收入。暫不論臺灣省臺中縣區
    行車事故鑑定委員會之鑑定結果正確性，至少初步鑑定結果
    亦認為告訴人為本件車禍肇事主因，況告訴人僅受輕傷，卻
    巧立名目向上訴人索取無力負擔之龐大金額，此實為本件無
    法達成和解之主要原因。告訴人雖在臺灣臺中地方法院後續
    審理庭中改口願以三十五萬元和解金與上訴人達成和解，上
    訴人一直秉持息事寧人的態度，想給予告訴人合理之補償，
    然此相差懸殊之和解金額，為上訴人所難以負擔，況本件肇
    事原因尚未釐清之前，該和解金亦為上訴人所不能接受，上
    訴人不能因為告訴人以刑事案件為要脅的前提下，而被迫接
    受告訴人予取予求之不合理條件而率爾達成和解。」等語，
    然此等事由亦不足以認定原判決有何不當或違法之處【經查
    原判決認定本件事故發生當時天候晴，柏油路面、路面乾燥
    、無缺陷、無障礙物，視距良好，並無不能注意之情事，上
    訴人竟疏未注意及此而未注意車前狀況以致肇事，致告訴人
    受傷，上訴人之駕車失當行為，顯有過失一節，乃依據臺灣
    省臺中縣區車輛行車事故鑑定委員會九十八年四月二十二日
    中縣鑑字第０九八五五０一０七九號函附鑑定意見書之鑑定
    結果即「乙○○駕駛ＳＺＵ－二一二輕型機車行經閃光紅燈
    交岔路口未注意車前狀況，未暫停讓幹線道車先行，為肇事
    主因，甲○○駕駛ＰＧ－七二五五自用小客車行經閃光黃燈
    交岔路口未注意車前狀況，為肇事次因」作為判決基礎，並
    非無端推測；又原審經審酌上訴人之供述、告訴人之指訴，
    以及道路交通事故現場圖、道路交通事故調查報告表（一）
    、（二）、現場照片及告訴人受傷證明之財團法人仁愛綜合
    醫院診斷證明書而為上訴人有罪之判決，核其認事用法尚無
    違背經驗法則或論理法則之處，從形式上觀察，原判決並無
    不當或違法之情形存在；另按對已發覺之罪，坦率自承罪行
    ，既屬自白，故自白只以告知犯罪為已足，不以所告內容完
    全與事實相符為必要，亦不因自白後，復為有利之陳述或辯
    解，即謂其並非自白，此有最高法院九十二年度臺上字第六
    八０九號判決意旨可資參照，本件上訴人於九十八年六月四
    日原審審理當時，除供述對於本件檢察官起訴事實、是否認
    罪、有何答辯皆「無意見」外，當庭並向原審法官一再強調
    「該我負責，我就會負責」、「對於卷附道路交通事故現場
    圖、道路交通事故調查報告表（一）、（二）、現場照片、
    臺灣省臺中縣區車輛行車事故鑑定委員會鑑定意見書、財團
    法人仁愛綜合醫院診斷證明書無意見」、「沒有證據請求調
    查」、「無辯解」、「希望按照肇事責任作適當判決」（見
    原審卷第一一至一二頁）等語，是從前開審判筆錄內容整體
    觀之，堪認上訴人已自白坦認本件犯行，並沒有其不瞭解原
    審法官提問意旨，而扭曲真意致未能精確表示其原所欲傳達
    之意思之情形；再者，原審就認定上訴人本件犯罪所憑之證
    據，除審酌上訴人上開自白外，尚以告訴人之指訴、道路交
    通事故現場圖、道路交通事故調查報告表（一）、（二）、
    現場照片、臺灣省臺中縣區車輛行車事故鑑定委員會鑑定意
    見書、告訴人受傷證明之財團法人仁愛綜合醫院診斷證明書
    等為憑，已業如上述，故縱令原判決援用上訴人此部分自白
    證據不當，但除去該項自白證據亦仍應為同一事實之認定；
    況且，原判決係依據上訴人上開自白證據，作為審酌科刑輕
    重之有利資料（見原判決書第三頁），上訴意旨卻爭執該項
    證據，否認自白犯罪，顯係上訴人為自己不利益而上訴，復
    非法之所許；此外，原判決就量刑方面，已詳為審酌上訴人
    因與告訴人就賠償金額無法達成一致，以致迄今仍未達成和
    解等一切情狀而量處其刑，尚屬妥適，並無過重或過輕之情
    形，且有關上訴人與被害人有無達成和解，本不足以作為認
    定原判決有何違法或不當之事由。從而上訴人此部分上訴理
    由所指各節，或係就原判決已詳予說明審酌之事項再為形式
    上之爭執，或係形式上雖已指出具體事由，然該事由縱使屬
    實，亦不足以認為原判決有何不當或違法，是皆難謂係具體
    理由】，揆諸上開最高法院判決意旨，及依「程序優先於實
    體」之刑事訴訟法原則，本件上訴自不合法定上訴程式，應
    予駁回，並不經言詞辯論為之。
據上論斷，應依刑事訴訟法第三百六十七條前段、第三百七十二
條，判決如主文。
中    華    民    國    98    年     8    月    28    日
            刑事第九庭    審判長法  官  江  德  千
                                法  官  賴  妙  雲
                                法  官  許  旭  聖
以上正本證明與原本無異。
不得上訴。
                                書記官  紀  美  鈺
中    華    民    國    98    年    8     月    28    日


司法院資訊處製作；財團法人民間司法改革基金會備份。
